【裁判字號】    89,重訴,855
【裁判日期】    890630
【裁判案由】    清償債務
【裁判全文】
台灣台北地方法院民事判決  八十九年度重訴字第八五五號
    原      告    台灣省合作金庫
    法定代理人    丙○○
    訴訟代理人    甲○○
    被      告    戊○○
    訴訟代理人    徐國勇律師
    複  代理人    許淑惠律師
    被      告    丁○○          住台北市○○○路○段九一號二十樓
    訴訟代理人    陳為祥律師
    被      告    乙○○      .
                              .
右當事人間請求清償債務事件，本院判決如左：
    主      文
被告應連帶給付原告美金捌拾柒萬陸仟伍佰伍拾陸元、日幣壹佰柒拾貳萬柒仟壹佰壹
拾貳元，及如附表一所示之利息與違約金，並按給付時原告掛牌即期賣出匯率折算新
台幣給付之。
被告應連帶給付原告新台幣陸仟佰陸拾捌萬玖仟元，及如附表二所示之利息與違約
金。
訴訟費用由被告連帶負擔。
本判決第一項於原告以新台幣玖佰壹拾肆萬陸仟元為被告供擔保後，得假執行。但被
告如於假執行程序實施前，以新台幣貳仟柒佰肆拾萬捌仟肆佰捌拾柒元為原告預供
擔保，得免為假執行。
本判決第二項於原告以新台幣貳仟壹佰貳拾貳萬玖仟元為被告供擔保後，得假執行。
但被告如於假執行程序實施前，以新台幣陸仟佰陸拾捌萬玖仟元為原告預供擔保，
得免為假執行。
    事      實
甲、原告方面：
  一、聲明：如主文第一項所示，並願供擔保請准宣告假執行（原告於訴之聲明欄雖
      誤植為「請依職權宣告假執行」，惟於事實及理由欄中已表明「願提供擔保以
      補假執行原因釋明之不足，敬請宣告假執行」）。
  二、陳述：
    (一)、如附件所示（原告已於民國八十九年六月二十九日撤回對被告北部精機股份
        有限公司、己○○、庚○○、辛○○、壬○○之起訴）。
    (二)、對被告抗辯之陳述：
      １、否認有拿空白之連帶保證書予被告戊○○簽名，況被告戊○○於民國（下
          同）八十二年九月二十六日有參加被告北部精機股份有限公司董監事聯席
          會議，會議中已表明在新台幣二億元之範圍內向原告西門支庫借款，並授
          權由被告北部精機股份有限公司之董監事與原告洽辦借款事宜，被告張清
          讚不可能不知擔任被告北部精機股份有限公司借款連帶保證人乙事。
      ２、銀行界並沒有每年對保之習慣。
      ３、被告依連帶保證書之記載就被告北部精機股份有限公司所負一切債務負連
          帶清償責任。
      ４、連帶保證書並未違反消費者保護法之規定。
      ５、被告未將董監事解職乙事通知原告，被告仍應負連帶保證人之責。
  三、證據：提出進口遠期信用狀借款契約、切結書、開發信用狀申請書、進口單據
      到達處理記錄單、進口單據到達聲明書、開發國內遠期信用狀約定書、開發國
      內不可撤銷即期信用狀申請書、匯票付款申請書、匯票、本票、借據、連帶保
      證書、被告北部精機股份有限公司董監事聯席會議記錄、放款帳務資料查詢單
      、分戶餘額記錄卡、印鑑卡、授信約定書、各類存款分戶交易明細表、收入傳
      票、放款支出傳票、放款備查卡及被告戶籍謄本等件為證。
乙、被告方面：
  一、被告戊○○部分：
    (一)、聲明：駁回原告之訴及其假執行之聲請，如受不利之判決願供擔保免為假執
        行。
    (二)、陳述：
      １、己○○（原告已撤回以己○○為被告之起訴）於八十二年九月二十五日提
          供空白連帶保證書予被告戊○○簽名，並約定保證金額約新台幣三千萬元
          ，期限僅一年，俾符合被告戊○○擔任董事任期，當時原告並不在場，此
          觀該連帶保證書上保證金額「二億元」之筆跡與其他筆跡不同自明；且該
          連帶保證書上被告戊○○之印文，亦非被告戊○○所提供之印章所蓋，而
          係原告由己○○處取回後自行刻印所加蓋，本件原告既未對保，兩造對於
          該連帶保證書所載保證金額及保證期限之意思既未合致，該保證契約自屬
          無從成立，原告自不得請求被告戊○○負連帶保證人之責；況被告戊○○
          所認知之保證契約，係以實務習慣之一年保證期限為內容，被告戊○○早
          於八十二年九月二十五日在該連帶保證書上簽名，原告所主張之主債務，
          皆係發生在八十八年以後，已逾五年餘，絕非當事人意思合致之內容，原
          告亦無依此意思表示請求之依據。
      ２、又本件連帶保證書所涉之主債務乃係北部精機股份有限公司（原告已撤回
          以北部精機股份有限公司為被告之起訴）對原告所負定有期限之債務，且
          該債務中各筆進口遠期信用狀及國內即期信用狀墊款到期時，北部精機股
          份有限公司商請原告辦理展期，原告均允許其緩期清償，依民法第七百五
          十五條規定，自應得被告戊○○之同意，被告戊○○既未就延期清償有所
          同意，自不必負任何責任。雖該連帶保證書記載「又如債務人所簽章之上
          項票據、借據及其他一切債務憑證，付款人有延遲付款或請求延期償還時
          ，貴庫（原告）得酌情允諾，保證人仍願負連帶清償之責，決不因此主張
          延期負責之抗辯」等字，惟該段文字屬定型化契約條款，且排除民法第七
          百五十五條規定之適用，依消費者保護法第十一條、第十二條規定，對被
          告戊○○顯失公平，應屬無效，是故被告戊○○既未同意北部精機股份有
          限公司延期清償債務，自得依民法第七百五十五條規定，不負保證責任。
  二、被告丁○○部分：
    (一)、聲明：駁回原告之訴及其假執行之聲請，如受不利之判決願供擔保免為假執
        行。
    (二)、陳述：
      １、被告丁○○自八十一年九月間起至八十四年九月間止擔任北部精機股份有
          限公司之董事，兼任總經理，因職務關係，應原告要求擔任北部精機股份
          有限公司借款之連帶保證人，惟被告丁○○已於八十四年六月間辭卸總經
          理職務，並於上開董事任期屆滿後，不再連任董事北部精機股份有限公司
          並重新改選董監事，並由新任董事依不同種類之借款分別出具保證書予原
          告，況本件債務均係八十七年四月被告丁○○解除董事兼總經理職位以後
          陸續發生，且各該筆借款均由北部精機股份有限公司重新出具保證書予原
          告，並由己○○、庚○○、辛○○擔任連帶保證人，依最高法院七十七年
          台上字第三六七號、七十八年台上字第二五五七號判決要旨，被告丁○○
          應僅就擔任北部精機股份有限公司董事兼總經理期間內，北部精機股份有
          限公司向原告借用款項部分負保證責任，至於被告丁○○辭任董事兼總經
          理職位後北部精機股份有限公司對原告所負債務，依誠信原則及兩造訂立
          保證契約之真意，自不應由被告丁○○負保證責任，且舊保證契約應因新
          保證契約之訂立而歸於消滅。
      ２、被告丁○○於八十二年九月二十五日所簽署之授信約定書、連帶保證書之
          內容均屬定型化契約條款，應適用民法第七十二條、第一百四十八條第二
          項、第二百四十七條之一、消費者保護法第十二條規定；又就定有期限之
          債務為保證者，如債權人允許主債務人延期清償時，保證人除對於其延期
          已為同意外，不負保證責任，為民法第七百五十五條所明定，上開授信約
          定書第十一條第二款規定「如貴庫（原告）．．．或允許主債務人延期清
          償，或分期清償，均毋須再徵求立約人（被告丁○○）之同意，立約人仍
          負全部之保證責任」，上開連帶保證書亦記載「付款人有延遲付款或請求
          延期償還時，貴庫得酌情允諾，保證人仍願負連帶清償之責，決不因此主
          張延期負責之抗辯」等字，顯係排除民法第七百五十五條規定，尤其民法
          第七百三十九條之一已明定「本節所規定保證人之權利，除法律另有規定
          外，不得預先拋棄。」，該等定型化契約條款既有違上開規定，應屬無效
          。
    (三)、證據：提出北部精機股份有限公司變更登記事項卡及最高法院七十七年台上
        字第三六七號、七十八年台上字第二五五七號裁判等件為證。
  三、被告乙○○部分：被告未於言詞辯論期日到場，惟據其所提出書狀之聲明、陳
      述，略以：
    (一)、聲明：駁回原告之訴及其假執行之聲請，如受不利之判決願供擔保免為假執
        行。
    (二)、陳述：被告乙○○確於八十三年二月間書立連帶保證書承諾就北部精機股份
        有限公司之現在及將來於約定之債務範圍內負保證責任，惟被告乙○○嗣已
        終止該保證契約，不再就北部精機股份有限公司對原告之債務負連帶保證責
        任，而改由己○○、庚○○、辛○○等就北部精機股份有限公司債務負連帶
        保證責任，原告亦已同意，此由原告借款予北部精機股份有限公司時要求簽
        立借貸相關文件─進口遠期信用狀借款契約、切結書、開發國內遠期信用狀
        約定書及借據上，未要求列被告乙○○為連帶保證人等情自明。是以被告乙○○既非北部精機股份有限公司所負債務之連帶保證人，原告不得請求被告
        乙○○就上開債務負連帶清償之責。
    理      由
甲、程序方面：
  一、按當事人得以合意定第一審管轄法院，但以關於由一定法律關係而生之訴訟為
      限，前項合意，應以文書為之，民事訴訟法第二十四條定有明文。依被告所簽
      具之連帶保證書記載：「保證人（被告）對貴庫（原告）所負之各宗債務，合
      意以台北地方法院為第一審管轄法院。」，是原告向兩造合意所定第一審管轄
      法院即本院提起本件清償債務之訴，核與首揭規定，尚無不合，本院就本件清
      償債務之訴自有管轄權，合先敘明。
  二、本件被告乙○○未於言詞辯論期日到場，核無民事訴訟法第三百八十六條所列
      各款情形，爰依原告之聲請，就此部分由其一造辯論而為判決。
乙、得心證之理由：
  一、本件原告主張之事實，已據其提出與所述相符之進口遠期信用狀借款契約、切
      結書、開發信用狀申請書、進口單據到達處理記錄單、進口單據到達聲明書、
      開發國內遠期信用狀約定書、開發國內不可撤銷即期信用狀申請書、匯票付款
      申請書、匯票、本票、借據、連帶保證書、被告北部精機股份有限公司董監事
      聯席會議記錄、放款帳務資料查詢單、分戶餘額記錄卡、印鑑卡、授信約定書
      、各類存款分戶交易明細表、收入傳票、放款支出傳票及放款備查卡等件為證
      ，並為被告所不爭執，應堪信為真實。
  二、被告戊○○雖辯稱己○○於八十二年九月二十五日提供空白連帶保證書予伊簽
      名，並約定保證金額約新台幣三千萬元，伊係在空白之連帶保證書上簽名，該
      連帶保證書上伊印文非真正，伊未在北部精機股份有限公司董監事聯席會議記
      錄上簽名云云，惟為原告所否認，經查：
    (一)、被告戊○○已自認在該連帶保證書上連帶保證人欄內簽名之事實無訛，而觀
        諸被告戊○○所不爭執之授信約定書亦有被告戊○○之簽名及印文，經肉眼
        比對結果，該印文核與系爭連帶保證書上及北部精機股份有限公司董監事聯
        席會議記錄上之被告戊○○印文相符，被告戊○○亦自認系爭連帶保證書上
        伊印文與北部精機股份有限公司董監事聯席會議記錄上伊印文是相同等語明
        確（見八十九年六月二十九日言詞辯論筆錄），堪信系爭連帶保證書上及北
        部精機股份有限公司董監事聯席會議記錄上之被告戊○○印文為真正，被告
        戊○○辯稱上開印文非真正云云，自不足採。
    (二)、由八十二年九月二十六日北部精機股份有限公司董監事聯席會議記錄觀之，
        被告戊○○及己○○、被告丁○○、被告乙○○、庚○○、辛○○、鄭添恩
        均一致同意被告北部精機股份有限公司「在總借款（包括對該庫所負之票據
        、墊款、保證等債務及其他債務）於新台幣二億元之限額內授權董事長（己○○）全權向該庫（原告西門支庫）接洽辦理借款及不動產抵押設定等手續
        」，參以被告戊○○係於八十二年九月二十五日在系爭連帶保證書及授信約
        定書上簽名用印等情，足徵被告戊○○知悉在新台幣二億元之範圍內，保證
        與北部精機股份有限公司負連帶償還責任，被告戊○○所辯約定保證金額在
        三千萬元云云，既無法舉證以實其說，即難採信。
    (三)、按當事人主張有利於己之事實者，就其事實有舉證之責任，民事訴訟法第二
        百七十七條前段定有明文。本件被告戊○○所辯伊係在空白之連帶保證書上
        簽名乙節，非惟為原告所否認，且其他被告均未爭執渠等簽名之連帶保證書
        內容係空白，況被告戊○○就此有利於伊之事實，迄未舉證以實其說，被告
        戊○○此部分之抗辯，要無足取。
  三、被告戊○○、丁○○另辯稱系爭連帶保證書及授信約定書均屬定型化契約條款
      ，對伊顯失公平，依消費者保護法第十二條及民法第七十二條、一百四十八條
      第二項、第二百四十七條之一規定，應屬無效云云，惟為原告所否認，經查：
    (一)、按所謂消費者，依消費者保護法第二條之立法解釋，指以消費為目的而為交
        易，使用商品或接受服務者而言。而銀行或其他金融機構與連帶保證人間所
        訂立之保證挈約，乃保證人擔保借款人對金融機購債務之清償責任，金融機
        構對保證人並未提供任何商品或服務，保證人並未因有保證契約而自銀行獲
        得報償，其性質應屬單務、無償契約，尚非消費者保護法之有關消費法律關
        係，自無該法之適用，最高法院八十八年台上字第二０五三號判決要旨參照
        。本件被告僅為北部精機股份有限公司上開借款債務之連帶保證人，擔保北
        部精機股份有限公司對原告所負債務之清償責任，並未因此保證契約而自原
        告獲得報償，原告對被告亦未提供任何商品或服務，依上開說明，本件自無
        消費者保護法之適用。
    (二)、系爭連帶保證書及授信約定書固有定型化契約條款，惟該等條款未必全然無
        效，仍應視其性質是否有違強行禁止規定或公序良俗而定。
      １、依民法第七百三十九條之一規定：「本節所規定保證人之權利，除法律另
          有規定外，不得預先拋棄。」，所謂法律另有規定之情形，例如民法第七
          百四十六條所定先訴抗辯權之拋棄即屬之，是以系爭連帶保證契約書所載
          「保證人並願預先拋棄先訴抗辯權」等字並未違反民法第七百三十九條之
          一規定，仍屬有效。按保證人於債權人未就主債務人之財產強制執行而無
          效果前，對於債權人得拒絕清償，民法第七百四十五條固定有明文。惟如
          保證人已拋棄民法第七百四十五條之權利者，自不得據此對債權人主張拒
          絕清償，此觀同法第七百四十六條第一款之規定自明。次按保證債務之所
          謂連帶，係指保證人與主債務人負同一債務，對於債權人各負全部給付之
          責任者而言，此就民法第二百七十二條第一項規定連帶債務之文義參照觀
          之甚明，故連帶保證與普通保證不同，自不得主張同法第七百四十五條關
          於檢索抗辯之權利，最高法院四十五年度台上字第一四二六號著有判例可
          參。準此，被告既願單任北部精機股份有限公司之連帶保證人，並出具預
          先拋棄先訴抗辯權之連帶保證書予原告，自不得行使檢索抗辯之權利或為
          先訴抗辯權之主張，尚不能因本件借據及授信約定書均為定型化契約條款
          即遽謂有本件有違平等互惠、誠信原則而無效。倘被告認系爭連帶保證書
          及授信約定書所載約款對渠等不利，渠等仍可依民法第七百五十三條、第
          七百五十四條規定減免其保證責任或終止保證契約，其既未依上開規定向
          原告為減免保證責任或終止保證契約之舉，依契約自由原則，被告自應依
          系爭連帶保證書及授信約定書之記載就北部精機股份有限公司之債務負連
          帶清償之責。
      ２、至於系爭授信約定書第十一條第二款規定「如貴庫（原告）．．．或允許
          主債務人延期清償，或分期清償，均毋須再徵求立約人（被告）之同意，
          立約人仍負全部之保證責任」，系爭連帶保證書亦記載「付款人有延遲付
          款或請求延期償還時，貴庫得酌情允諾，保證人（被告）仍願負連帶清償
          之責，決不因此主張延期負責之抗辯」等字，顯有悖民法第七百五十五條
          「就定有期限之債務為保證者，如債權人允許主債務人延期清償時，保證
          人除對於其延期已為同意外，不負保證責任」之規定，是故系爭連帶保證
          書及授信約定書所定排除民法第七百五十五條規定之該等條款，固有違民
          法第七十二條、第七百三十九條之一規定，應屬無效。惟查本件主債務人
          即北部精機股份有限公司積欠原告之債務均已到期，並未向原告聲請延期
          清償，原告亦無允許北部精機股份有限公司延期清償之情形，被告復未舉
          證證明原告有同意北部精機股份有限公司延期清償之事實，則原告依連帶
          保證契約請求被告就北部精機股份有限公司所積欠之上開債務負連帶清償
          責任，核與民法第七百五十五條規定無違，被告不得執此抗辯。況連帶保
          證人一般不能使債權人就其未為對於主債務人之權利之主張而負責，故民
          法第七百五十條、第七百五十五條之規定，應解釋對於連帶保證不能適用
          （見史尚寬著「債法各論」第八八八頁），是以身為連帶保證人之被告仍
          不能依民法第七百五十五條規定對抗原告。
      ３、又原告依消費借貸及連帶保證契約請求被告負連帶保證人之責，係屬依法
          行使其權利，並無何違反誠信原則、權利濫用或顯失公平之情形，被告復
          無法舉證證明原告行使其權利有何違反誠信原則或權利濫用之事實，或系
          爭契約有何顯失公平之處（現銀行業者眾多，競爭激烈，倘北部精機股份
          有限公司認原告貸款條件太苛，大可另選他家行庫借貸，其既同意向原告
          貸款，基於契約自由原則，應受該契約之拘束），其空言抗辯原告有違民
          法第一百四十八條、第二百四十七條之一規定，洵乏所據。
  四、被告丁○○又辯稱伊係因任職北部精機股份有限公司之董事兼任總經理，始於
      八十二年九月二十五日簽具系爭連帶保證書，伊既自八十四年六月間起卸職，
      而新任董事亦依不同種類之借款分別出具保證書予原告，伊不應再負保證責任
      云云；被告乙○○亦辯稱伊已終止該保證契約，毋庸再負保證人責任云云。惟
      查：
    (一)、按保證未定期限者，保證人於主債務清償期屆滿後，得定一個月以上之相當
        期限，催告債權人於其期限內，向主債務人為審判上之請求，債權人不於前
        項期限內向主債務人為審判上之請求者，保證人免其責任；就連續發生之債
        務為保證而未定有期間者，保證人得隨時通知債權人終止保證契約，前項情
        形，保證人對於通知到達債權人後所發生之債務，不負保證責任，民法第七
        百五十三條、第七百五十四條分別定有明文。又保證人與債權人約定就債權
        人與主債務人間所生一定債之關係範圍內之不特定債務，預定最高限額，由
        保證人保證之契約，學說上稱為最高限額保證，此種保證契約如定有期間，
        在該期間內所生約定範圍之債務，不逾最高限額者，均為保證契約效力所及
        ，如未定有期間，保證契約在未經保證人依民法第七百五十四條規定終止或
        有其他消滅原因以前，所生約定範圍內之債務，亦同，故在該保證契約有效
        期間內，已發生約定範圍內之債務，縱因清償或其他事由而減少或消滅，該
        保證契約依然有效，嗣後所生約定範圍內之債務，於不逾最高限額者，債權
        人仍得請求保證人履行保證責任，最高法院七十七年台上字第九四三號著有
        判例可參。可知我國民法向來承認當事人間可訂立未定期限之最高限額保證
        契約，倘保證未定有期間，而保證人不願承保，自可依上開規定減免其保證
        責任。
    (二)、本件原告主張被告戊○○、丁○○於八十二年九月二十五日出具連帶保證書
        ，被告乙○○於八十三年二月二十六日出具連帶保證書，保證凡原告持有北
        部精機股份有限公司於現在（包括改組前）及將來所簽章之付款、承兌、背
        書或保證之票據暨借據以及其他一切債務憑證以二億元為限額，被告願與北
        部精機股份有限公司負連帶償還責任，系爭連帶保證書並未約定保證期限之
        事實，已據其提出被告所不爭之連帶保證書二紙為證，依上開說明，可知兩
        造所訂之保證契約為未定有期間之最高限額保證，且被告已於連帶保證書上
        表明願擔任北部精機股份有限公司之「連帶保證人」並放棄先訴抗辯之權利
        ，依民法第七百四十六條第一款規定及最高法院四十五年度台上字第一四二
        六號判例要旨，被告就北部精機股份有限公司對原告所負之債務應與北部精
        機股份有限公司負連帶清償之責，系爭連帶保證書除「決不自行退保」之約
        款有違民法第七百五十四條規定，及「付款人有延遲付款或請求延期償還時
        ，貴庫得酌情允諾，保證人（被告）仍願負連帶清償之責，決不因此主張延
        期負責之抗辯」之約款有違民法第七百五十五條規定，而僅該部分約款無效
        外，其餘約定均屬合法有效（民法第一百十一條但書規定參照）；倘被告不
        願承保，依上開說明，自得依民法第七百五十三條、第七百五十四條規定減
        免其保證責任，因被告丁○○自認未將伊辭卸董事兼總經理職位乙事通知原
        告之事實（見八十九年六月三十日言詞辯論筆錄），被告乙○○、丁○○均
        未舉證證明渠等曾向原告為中途退保即終止保證契約之意思表示，縱令原告
        借款予北部精機股份有限公司時要求簽立如進口遠期信用狀借款契約、切結
        書、開發國內遠期信用狀約定書及借據上等借貸相關文件上，均未要求列被
        告乙○○、丁○○為連帶保證人，亦不表示原告已同意免除渠等之保證責任
        ，被告仍應依連帶保證書之約定就北部精機股份有限公司對原告所負債務在
        二億元之限度內負連帶清償責任。被告所辯新保證契約或借貸相關文件可取
        代舊保證契約之效力云云，殊無可採。
  五、按以外國通用貨幣定給付額者，債務人得按給付時給付地之市價，以中華民國
      通用貨幣給付之，民法第二百零二條定有明文，依前開規定，在以外國通用貨
      幣定給付額之情形，僅債務人對於依何種貨幣給付具有選擇權，惟依私法自治
      原則，於當事人間有特別約定時，債權人亦可請求債務人將外國通用貨幣折算
      新台幣而為給付。揆諸前揭說明，原告與被告北部精機股份有限公司簽訂之進
      口遠期信用狀借款契約第五條即約定「借款人（被告北部精機股份有限公司）
      最遲應於每筆借款到期日，將借款本金以外匯存款或按償還當時貴庫（原告）
      所公告之外匯即期賣出匯率，或按借款人另向貴庫所訂立預購遠期外匯契約之
      匯率折合新台幣償付貴庫；同時並將借款利息，按償還當時貴庫所公告之外匯
      即期賣出匯率折合新台幣一併交付貴庫，以資償還貴庫或轉付貴庫國外代理銀
      行」，是原告自得請求被告連帶給付北部精機股份有限公司所積欠原告之墊款
      美金捌拾柒萬陸仟伍佰伍拾陸元、日幣壹佰柒拾貳萬柒仟壹佰壹拾貳元，及如
      附表一所示之利息與違約金，並按給付時原告掛牌即期賣出匯率折算新台幣而
      為給付。
  六、從而，原告依消費借貸及連帶保證契約請求被告應連帶給付原告美金捌拾柒萬
      陸仟伍佰伍拾陸元、日幣壹佰柒拾貳萬柒仟壹佰壹拾貳元，及如附表一所示之
      利息與違約金，並按給付時原告掛牌即期賣出匯率折算新台幣給付之，並連帶
      給付原告新台幣陸仟佰陸拾捌萬玖仟元，及如附表二所示之利息與違約金，
      為有理由，應予准許。
丙、假執行之宣告：兩造陳明願供擔保請為宣告假執行或免為假執行，經核均與規定
    相符，爰分別酌定相當之擔保金額予以宣告。
丁、結論：本件原告之訴為有理由，依民事訴訟法第三百八十五條第一項前段、第八
    十五條第二項、第三百九十條第二項、第三百九十二條，判決如主文。
中      華      民      國    八十九    年      六      月      三十    日
                                  民事第四庭法      官  張競文
右為正本係照原本作成
如對本判決上訴，須於判決送達後廿日內向本院提出上訴狀
中      華      民      國    八十九    年      七      月        三    日
                                            法院書記官  楊翠明


司法院資訊處製作；財團法人民間司法改革基金會備份。
